【裁判字號】    92,訴,34
【裁判日期】    920331
【裁判案由】    
【裁判全文】
臺灣桃園地方法院民事判決  九十二年訴字第三四號
    原      告  甲○○
    被      告  乙○○
右當事人間撤銷除權判決事件，本院判決如左：
    主      文
本院於中華民國九十一年六月十日所為之九十一年度除字第四三四號民事判決撤銷之
。
訴訟費用由被告負擔。
    事      實
甲、原告方面：
一、聲明：如主文所示。
二、陳述：原告因訴外人徐財發背書轉讓而持有昇宏企業社即呂國定簽發之付款人為
    台灣中小企業銀行八德分行，票號為ＡＹ0000000號，發票日為民國（下
    同）九十年八月二十五日，金額為新台幣（下同）七十萬元之支票一紙（下稱系
    爭支票），經屆期提示，始知被告以票據遺失為由，向鈞院聲請公示催告程序，
    原告乃於九十一年四月二十六日具狀申報權利，詎法院未予斟酌，於九十一年六
    月十日以「申報權利期間已於九十一年五月五日屆滿，迄今無人申報權利」為由
    ，以九十一年度除字第四三四號民事判決宣告原告所執有之系爭支票無效，原告
    於同年十二月十七日始知悉該除權判決，爰依民事訴訟法第五百五十一條第五款
    、第五百五十二條之規定，提起本件訴訟。
三、證據：提出民事申報權利狀收狀收據、本院九十一年度除字第四三四號民事判決
    （以上均為影本）各一件為證。
乙、被告方面：
一、聲明：原告之訴駁回。
二、陳述：系爭支票確實係被告所遺失，故而依法聲請公示催告，法院為除權判決宣
    告系爭支票無效並無錯誤，被告不知系爭支票為何會由原告執有中。
丙、本院依職權調閱本院九十年度催字第一四○二號、九十一年度除字第四三四號、
    九十一年度簡上字第一七○號民事卷宗。
    理      由
一、按撤銷除權判決之訴，應於三十日之不變期間內提起之。前項期間，自原告知悉
    除權判決時起算。民事訴訟法第五百五十二條第一項、第二項前段定有明文。查
    原告主張其係於九十一年十二月十七日本院九十一年度簡上字第一七○號給付票
    款案件審理中，始知悉系爭支票業經本院以九十一年度除字第四三四號民事判決
    宣告無效之事實，為被告所不爭執，而經本院調閱本院九十年度除字第一四○二
    號卷宗查核結果，本院並未將上揭除權判決寄送申報權利人即本件原告，則原告
    主張其係於九十一年十二月十七日方經承審法官告知系爭支票業經宣告無效乙節
    ，應堪採信。又原告係於九十一年十二月二十七日提起本訴，復有本件起訴狀上
    本院收狀章戳為憑，則原告提起本訴未逾民事訴訟法第五百五十二條第一項所定
    之三十日不變期間，合先敘明。
二、原告主張其持有系爭支票，經於票據屆期後提示請求付款時，知悉系爭支票業經
    被告掛失止付，並已向本院聲請公示催告，原告乃依法於九十一年四月二十六日
    具狀申報權利等事實，業據原告提出民事申報權利狀收狀收據一件為證，並為被
    告所不爭，此部分原告主張之事實，亦堪信為真實。
三、又被告以系爭支票遺失為由，向本院申請公示催告，經本院於九十年八月二十九
    日以九十年度催字第一四○二號民事裁定准對於持有系爭支票之人為公示催告，
    並命持有證券之人應於本公示催告最後登載新聞紙之日起七個月內向本院申報其
    權利，並提出該證券在案，被告則於九十年十月五日將本院上揭准公示催告之裁
    定登載於新聞紙，業據調閱本院九十年度催字第一三一二號、九十一年度除字第
    四三四號民事卷宗查證無訛，則系爭支票之執票人得申報權利之期間應至九十一
    年五月五日屆滿，而原告係於九十年四月二十六日具狀申報權利，復有申報權利
    狀復於本院九十年度催字第一四○二號卷可憑，則原告主張其在申報權利期間內
    即已依法申報權利，要屬可信。再本院於九十一年六月十日以九十一年度除字第
    四三四號民事判決宣告如附表所示之支票無效，確未斟酌原告已依法於申報權利
    期間內申報權利之事實，亦經調閱本院九十一年度除字第四三四號卷審查無誤，
    從而，本院九十年度除字第四三四號除權判決有民事訴訟法第五百五十一條第二
    項第五款所定「已經申報權利而不依法於判決中斟酌之者」之撤銷事由，亦堪認
    定，從而，原告撤銷前揭除權判決，為有理由，應予准許。
四、本件判決之結果已臻明確，兩造其餘攻擊防禦方法，經審酌均於判決結果無影響
    ，爰不再一一論述，附此敘明。
五、據上論結，原告之訴為有理由，依民事訴訟法第七十八條，判決如主文。
中      華      民      國    九十二    年      三      月    三十一    日
                                    臺灣桃園地方法院民事第二庭
~B法      官  劉佩宜
右為正本係照原本作成
如對本判決上訴應於判決送達後廿日內向本院提出上訴狀
中      華      民      國    九十二    年      三      月    三十一    日
~B法院書記官  徐永本


司法院資訊處製作；財團法人民間司法改革基金會備份。
